臺灣新竹地方法院刑事判決　　　　　　　　　　　　　九十二年度訴緝字第三六號
　　公　訴　人　臺灣新竹地方法院檢察署檢察官
　　被　　　告　甲○○
右列被告因違反洗錢防制法案件，經檢察官提起公訴（九十一年度偵字第二七一六號
），本院依簡式審判程序判決如左：
    主  文
甲○○連續幫助意圖為自己不法之所有，以詐術使人將本人之物交付，處有期徒刑壹
年陸月。
    事  實
一、甲○○可預見販售他人所有之金融機構存摺帳戶予第三人使用，第三人將可能利
    用其所提供之帳戶資料遂行詐欺取財等非法犯行，竟意圖為第三人不法之所有，
    基於幫助姓名、年籍不詳，綽號「小吳」者實施詐欺取財之概括犯意，由甲○○
    自民國九十年十二月月初某日起至九十一年三月中旬某日止，在中國時報上刊登
    「高價收購郵局、銀行存摺0000000000」之買賣存摺分類廣告，並向
    見報與其聯繫之唐明慧（另案審結），以總價新臺幣（下同）三千元之價格，購
    買唐明慧所有之聯邦商業銀行新竹分行（帳號000000000000號，含
    提款卡）、新竹縣二重埔郵局（局號0000000號，帳號○六○三五一號，
    含提款卡）、第一商業銀行竹東分行（帳號00000000000號，含提款
    卡）、華南商業銀行竹東分行（帳號000－00－000000－0號，含提
    款卡）、富邦銀行新竹分行（帳號000000000000號，含提款卡）、
    台新銀行新竹分行（帳號00000000000000號，含提款卡）之存摺
    共六本及提款卡（含密碼）共六枚及印章乙枚，及向見報與其聯繫之張皓銓（另
    案審結），以總價一萬元之價格購買張皓銓所有之第一商業銀行新竹分行（帳號
    00000000000號，含提款卡）、第一商業銀行竹南分行（帳號000
    00000000號，含提款卡）、苗栗郵局頭份支局（局號0000000號
    ，帳號0000000號，含提款卡），及石秀菊所有之第一商業銀行新竹分行
    （000－00－000000號，含提款卡）、苗栗郵局頭份支局（局號00
    00000號，帳號00000000號）存摺共五本、提款卡（含密碼）共四
    枚及張皓銓及石秀菊之印章各乙枚（約定僅使用三個月），嗣後，再以總價約五
    、六萬元之價格，將唐明慧、張皓銓及石秀菊所有之上揭銀行、郵局帳戶存摺、
    印章及提款卡（包括密碼），於九十一年三月間不詳時間，先後二次分別在新竹
    縣竹北市國道一號高速公路交流道附近不詳地點及新竹縣竹北市○○路上之麥當
    勞，轉售予姓名、年籍不詳綽號「小吳」之人，綽號「小吳」之人取得前開銀行
    、郵局帳戶存摺、印章及提款卡後，即意圖為自己或第三人不法所有之犯意，在
    報紙上刊登法拍車買賣之廣告，誘使不特定人士依報紙廣告聯絡後，以語音轉帳
    方式交付車款，從事假買賣真詐財之不法行為，嗣於九十一年三月十二日，丙○
    ○經由報紙廣告，得知法拍車交易訊息而與姓名、年籍不詳自稱「林經理」、「
    鐘先生」之人聯絡，並依「鐘先生」之指示，於同年三月十五日十二時許，前往
    中興銀行雙和分行，以自己名義開設具語音轉帳功能之帳戶，且在該帳戶內存入
    一百五十萬元，旋於同日十三時五十三分許，由姓名、年籍不詳之人將丙○○在
    中興銀行上開帳戶之金錢，以語音轉帳方式匯出一百四十九萬元至陳文鈴（另案
    由檢察官偵查）之台新銀行南屯分行（帳號0000000000000000
    0號）人頭帳戶，其後，又轉匯至陳怡銘（另案由檢察官偵查）彰化銀行北三重
    分行（帳號000000000000號）人頭帳戶，並遭洪進清（另案審理）
    持陳怡銘所有前揭帳戶存摺，在彰化銀行江翠分行領得九十五萬元現金，並將其
    中八十萬元轉匯至唐明慧聯邦銀行新竹分行（帳號000000000000號
    ）人頭帳戶中，復由姓名、年籍不詳之人提領十五萬元，甲○○因而幫助綽號「
    小吳」等人掩飾、隱匿犯常業詐欺所得財物。嗣經丙○○查覺有異，乃報警處理
    ，始悉上情，並扣得在唐明慧聯邦銀行新竹分行帳戶內之贓款六十五萬元，且在
    甲○○身上起出石秀菊之第一商業銀行存摺、張皓銓印章一枚及收購帳戶切結書
    乙份。
二、案經臺北縣政府警察局報告臺灣新竹地方法院檢察署檢察官偵查起訴。
    理  由
一、本件被告甲○○所犯違反洗錢防制法案件，非死刑、無期徒刑、最輕本刑為三年
    以上有期徒刑之罪，或高等法院管轄第一審之案件，被告於本院準備程序進行中
    ，就被訴事實為有罪之陳述，經本院合議庭認合於新修正刑事訴訟法第二百七十
    三條之一之規定，裁定進行簡式審判程序，均合先敘明。
二、訊據被告甲○○對於右揭事實迭於警訊、偵查、本院準備程序及審理中供承不諱
    （偵卷第七頁至第八頁、第九二頁至第九四頁、三六號本院卷第二九頁、第三六
    頁至第三七頁），核與同案被告唐明慧、張皓銓於警訊、偵查及本院審理時供述
    之情節相符，且據被害人丙○○於警訊、偵查中指述綦詳，此外，並有台灣大哥
    大股份有限公司雙向通聯資料查詢、聯邦銀行自動化設備交易明細日報表、聯邦
    銀行本票、彰化銀行匯款申請書、託收票據明細表、匯出匯款明細帳、中興銀行
    電子銀行服務系統申請書、中興商業銀行自動櫃員機交易明細表、中興商業銀行
    交易明細查詢單、陳怡銘彰化銀行北三重埔分行開戶資料卡及資金往來明細各乙
    件影本附卷可稽。又該綽號「小吳」者既以高價購買金融機構帳戶存摺、提款卡
    （包括密碼）、印章，作為詐欺之工具，再以刊登買賣法拍車廣告之方式，騙使
    被害人匯款至指定帳戶，從事假買賣真詐財之不法行為，自應成立詐欺罪。再政
    府開放金融業申請設立後，金融機構大量增加，使一般人申請存款帳戶極為容易
    且便利，故除非充作犯罪使用，一般正常使用之存款帳戶，並無向他人租用或購
    買帳戶存摺、金融卡、印章之必要，況坊間新聞媒體，對於不肖犯罪集團，經常
    利用收購之存款帳戶，作為詐欺之工具，亦多所報導，是被告甲○○對於前述帳
    戶將被作為詐欺之用，自有認識，當無從諉為不知之理，本件事證明確，被告甲
    ○○犯行堪以認定，應依法論科。
三、按刑法上之幫助犯，係指以幫助之意思，對於正犯資以助力，而未參與實施犯罪
    之行為者而言（最高法院四十九年臺上字第七七號判例可資參考），是本件被告
    甲○○購買上開帳戶係作為犯罪之用，而被告轉賣上揭帳戶於綽號「小吳」者後
    ，其亦確實利用該帳戶詐欺財物，核被告所為，係犯刑法第三百三十九條第一項
    詐欺罪之幫助犯（起訴法條業據公訴人當庭變更為刑法第三百三十九條第一項）
    ，被告先後二次出售帳戶予綽號「小吳」之人之行為，時間緊接，所犯罪名相同
    ，顯係出於概括犯意反覆為之，為連續犯，應依刑法第五十六條之規定以一罪論
    ，並依法加重其刑，又被告係基於幫助犯意而幫助綽號「小吳」之人為詐欺之行
    為，為從犯，應依刑法第三十條第二項規定，按正犯之刑減輕，並依法先加後減
    之。爰審酌被告素行不佳，正值青壯，卻不思循正軌營生，圖牟小利，出售活期
    存款帳戶幫助他人詐欺取財，使犯罪難予追查，助長不法及其犯罪動機、目的、
    手段、販賣之數量、所得利益非鉅、所生危害，及犯罪後坦承犯行之態度等一切
    情狀，量處如主文所示之刑。
四、據上論斷，應依刑事訴訟法第二百七十三條之一第一項、第二百九十九條第一項
    前段，刑法第三百三十九條第一項、第五十六條、第三十條第一項前段、第二項
    ，罰金罰鍰提高標準條例第一條前段，判決如主文。
本案經檢察官乙○○到庭執行職務。
中      華      民      國    九十三    年      一      月     二十     日
                                    臺灣新竹地方法院刑事第二庭
                                        法  官   楊數盈
右正本證明與原本無異。
如不服本判決，應於判決送達後十日內向本院提出上訴狀，上訴於臺灣高等法院（須
附繕本）。
                                        書記官   沈藝珠
中      華      民      國    九十三    年      一      月     二十     日
附錄本案論罪科刑法條全文：
刑法第三百三十九條第一項：
意圖為自己或第三人不法之所有，以詐術使人將本人或第三人之物交付者，處五年以
下有期徒刑、拘役或科或併科一千元以下罰金。
